臺灣臺北地方法院民事判決　　　　　　 93年度保險字第116號
原　　　告　庚○○○○○股份有限公司
法定代理人　戊○○
訴訟代理人　己○○
　　　　　　丙○○
被　　　告　明台產物保險股份有限公司
法定代理人　甲○○
訴訟代理人　劉北元律師
複代理人　　楊俊彥律師
上列當事人間請求給付保險金事件，本院於94年4月4日言詞辯論
終結，判決如下：
    主  文
原告之訴及假執行之聲請均駁回
訴訟費用由原告負擔。
    事實及理由
一、原告起訴主張：伊於民國91年間，將所有之鑽孔機乙台（德
    製ＳＣＨＭＯＬＬ牌，機型：ＸＬ７－１８之鑽孔機，下稱
    系爭鑽孔機）出租予第三人國晟企業股份有限公司（下稱國
    晟公司）使用，遂以上開系爭鑽孔機向被告投保電子設備險
    附加竊盜險特約條款，保單號碼為0801第91EEP00010號（保
    險金額：6,250,000元；保險期間：91年9月5日至92年9月5
    日），系爭鑽孔機均依保單之約定放置於國晟公司位於桃園
    縣蘆竹鄉○○路174號處所使用。詎92年初，國晟公司因財
    務困難，公司主要經營者為躲避債務，逃匿無蹤，旋而公司
    內部之動產包括系爭鑽孔機，均遭不明人士擅意竊取，伊於
    92 年2月24日發現系爭鑽孔機遭不明人士竊取，3日後即向
    該管治安機關報案取得報案三聯單，而依雙方系爭保險契約
    約定：「本附加條款承保範圍內損失或滅失，被保險人需自
    行負擔自負額新台幣30,000元整或損失之25％，以兩者較高
    者為準」，其中若扣除原告之自負額損失之25％，即
    1,562,500 元（6,250,000元*25％=1,562,500元），則就系
    爭鑽孔機，被告應理賠之金額應為4,687,500元，然雖經伊
    發函催告理賠，被告仍拒不理賠，被告於92年4月7日發文予
    伊暫緩理賠事宜，可知被告於先前已接獲原告申請理賠之通
    知，故伊依保險法第34條之規定請求15日後即92年4月23日
    起至清償日止按年息一分之遲延利息。為此依法提起本訴訟
    等語。並聲明：(一)被告應給付伊4,687,500元之保險金及自
    民國92年4 月23日起至清償日止按年息一分計算之利息。(二)
    請准宣告假執行。
二、被告則以：系爭保險契約之承保範圍與投保目的為：因「竊
    盜」所致之損失。而所謂「竊盜」，乃指竊取者係乘人不知
    ，以和平或秘密方法竊得其物，並破壞他人對物之持有支配
    關係之行為，進而取得他人動產。若非因上述原因所致之損
    失，基於保險人乃危險共同團體管理者之角色與地位，依法
    不應也不該負賠償保險金之責，故依系爭電子設備保險基本
    條款第8條除外不保事項，如係直接或間接因強力霸佔所致
    保險標的物之毀損滅失，保險人不負理賠之責。原告於92
    年4月間通知伊，系爭鑽孔機遭竊取，向伊請求保險理賠金
    ，原告既然請求保險理賠，即必須証明有「保險事故」發生
    ，單純乙紙自行指稱失竊之報案紀錄即桃園縣警察局受理刑
    事案件報案三聯單，尚不足支持確實有竊案發生，且參諸國
    晟公司未報竊案，其他租賃業者並控告訴外人國晟公司侵占
    ，實難謂原告已盡其舉証責任。另根據桃園地方法院刑事庭
    93 年度桃簡字第1037號判決，該案被告吳榮源為京華當舖
    之負責人，因接受國晟公司負責人歐立人典當鑽孔機而與他
    人發生糾紛，機型與本件系爭鑽孔機相同。再參酌前揭判決
    書文件資料內容，本件系爭機若非遭國晟公司負責人歐立人
    典當，即為遭債權人強力霸佔抵債，至多有妨害自由之行為
    ，絕無竊盜之事實發生等語資為抗辯。並聲明：(一)原告之訴
    及假執行聲請均駁回。(二)若受不利判決，願供擔保，請准免
    假執行。
三、原告主張伊於民國91年間，將系爭鑽孔機出租予國晟公司使
    用，並向被告投保電子設備險附加竊盜險，保單號碼為0801
    第91EEP00010號（保險金額：6,250,000元；保險期間：91
    年9月5日至92年9月5日），系爭鑽孔機放置於國晟公司位於
    桃園縣蘆竹鄉○○路174號處所之事實，業據原告提出保險
    單暨附加特約條款為憑，並為被告所不爭執，堪信為真實。
    原告主張系爭鑽孔機於92年2月24日發生竊盜，惟為被告所
    否認，是本件所應審究者厥為系爭鑽孔機是否於92年2月24
    日，在桃園縣蘆竹鄉○○路174號發生竊盜，而符合兩造保
    險契約特約條款，原告得主張保險金？經查：
（一）原告主張系爭鑽孔機係遭竊盜，固據其提出桃園縣警察局
      刑警隊受理刑事案件報案三聯單、桃園縣警察局大園分局
      （下稱大園分局）92年3月20日園警分刑字第0924004500
      號函為憑（見本院卷第11、12頁，下稱大園分局函），惟
      查，前開報案三聯單僅是原告向警察機關陳報遭受犯罪侵
      害之紀錄，亦即係屬原告單方之陳述後，由警察機關發給
      曾有向警察報告之證明文件，至竊盜事實之發生，仍須由
      原告舉證證明，或由偵查機關偵查所得，三聯單之證明力
      ，僅足以證明原告有此報告行為，但無法證明其所報告之
      內容為真正；再查，原告所提大園分局92年3月20日園警
      分刑字第0924004500號函，其內容為「台端向本分局報稱
      於92年2月24日18時許，在桃園縣蘆竹鄉○○村○○路174
      號內，承租予凡得精密工業有限公司及國晟企業股份有限
      公司之電腦PCB鑽孔機拾台遭竊一案，本分局飭屬積極偵
      辦中」，亦僅說明原告報案而由該局偵辦之事實，仍難證
      明原告主張之竊盜事故為真正；又查，經本院檢附前開報
      案三聯單向大園分局查詢該案調查情形，大園分局覆稱：
      「有關乙○○於92年2月28日向本分局蘆竹分駐所報稱失
      竊案，本分局於92年3月19日以園警分刑字第0924004500
      」號刑事案件報告書依強盜、妨害自由罪嫌移請台灣桃園
      地方法院檢察署偵辦在案」，有大園分局93年7月13日園
      警分刑字第0934014 445號函在卷可稽（見本院卷第50頁
      ）；是原告主張遭竊一節，尚未能證明為真正。
（二）次查，證人丁○○到庭證稱：92年2月間伊在大量公司上
      班，2月份伊有去國晟公司，因國晟公司倒帳，很多人搬
      他的機器，搬的人伊不認識，機器型號伊不知，我們公司
      也被倒帳，也去現場看，我們公司與國晟作附條件買賣，
      機器是PC板鑽孔機，當天到現場有看到一些機器，伊看到
      有人在搬，當時混亂，伊不記得有無搬離現場等語（見本
      院卷第182頁）；參照本院向桃園地檢署調閱92年度偵字
      第11856號卷宗，該92偵字第11856號不起訴處分書載明，
      丁○○係大量科技股份有限公司管理部經理，於92年2月
      24日有至國晟公司，其並稱有多位自稱國晟公司債權人，
      表示要搬機器抵債等情（見本院卷第126、127頁），該案
      案發時間為92年2月24日，正為原告所稱失竊之日期，是
      於92年2月24日，在國晟公司位於桃園縣蘆竹鄉○○路174
      號處所，確有發生國晟公司之債權人搬走鑽孔機抵償債務
      之情事，則原告主張系爭鑽孔機係遭竊盜，即有疑義；此
      外原告復未提出其他積極證據足資証明確有原告主張之竊
      盜保險事故之發生，尚難僅憑原告所提之前開報案三聯單
      、大園分局函而認保險事故已發生。
（三）綜上所述，原告不能證明系爭鑽孔機係遭竊盜，合於給付
      保險金之要件，從而，原告本於保險契約之法律關係，請
      求被告給付保險金，自乏所據，不應准許。又本判決並無
      民事訴訟法第389條應依職權宣告假執行情事，原告聲請
      依職權宣告假執行，於法未合，應予駁回。
四、本件事證已臻明確，兩造其餘攻擊防禦方法與本件判決結果
    不生影響，毋庸一一論列。
五、據上論結：本件原告之訴為無理由。依民事訴訟法第78條，
    判決如主文。
中　　華　　民　　國　　94　　年　　4 　　月　　18　　日
                  民事第二庭  法  官    吳淑惠
以上正本係照原本作成。
如對本判決上訴，須於判決送達後20日內向本院提出上訴狀
中　　華　　民　　國　　94　　年　　4 　　月　　19　　日
                              書記官    劉芳菊
